【裁判字號】    99,台非,50
【裁判日期】    990204
【裁判案由】    偽造文書
【裁判全文】
最高法院刑事判決                九十九年度台非字第五０號
上  訴  人  最高法院檢察署檢察總長
具  保  人
即受裁定人  乙○○
被      告  甲○○
上列上訴人因被告偽造文書案件，對於台灣台北地方法院中華民
國九十七年八月二十五日第一審沒入保證金之確定裁定（九十七
年度訴緝字第六十一號），認為違背法令，提起非常上訴，本院
判決如下：
    主  文
上訴駁回。
    理  由
非常上訴理由稱：「按判決不適用法則或適用法則不當者，為違
背法令，刑事訴訟法第三百七十八條定有明文。復按刑事訴訟法
所定之沒入保證金，係因被告於具保人以相當金額具保後逃匿，
所給予具保人之制裁，雖與刑法從刑之沒收有別，但此項刑事訴
訟法上之沒入裁定，依同法第四百七十條第二項規定，既具有強
制執行之名義，自與判決有同一之效力，如有違法，得提起非常
上訴。又，具保之被告逃匿者，應命具保人繳納指定之保證金額
並沒入之，不繳納者強制執行，保證金已繳納者沒入之，刑事訴
訟法第一百十八條第一項定有明文。是沒入具保人繳納之保證金
，應以被告逃匿為要件。經查原審於被告於九十七年五月十九日
經具保限制住居後，第一次傳喚被告於九十七年七月七日到庭之
開庭傳票，於九十七年七月一日以寄存方式送達，有送達證書一
份在卷可稽（原審卷(一)第一二一頁），是該送達依刑事訴訟法第
六十二條準用民事訴訟法第一百三十八條，應自寄存之日起，經
十日始發生效力，即上開送達自九十七年七月十一日始發生送達
效力，故原審之上開開庭時間，自不符合就審期間之規定。再原
審第二次傳喚被告於九十七年七月十四日到庭之開庭傳票，於九
十七年七月一日以寄存方式送達，有送達證書一份在卷可稽（原
審卷(二)第四頁），是該送達依上揭規定，應於九十七年七月十一
日始發生送達效力。然依刑事訴訟法第二百七十二條前段規定，
第一次審判期日之傳票，至遲應於七日前送達。被告所涉偽造文
書等案件，第一次審判期日傳票之送達既存有上揭瑕疵，則第二
次審判期日傳票之送達，自仍應遵守上揭就審期間之規定，方為
適法。惟原審未為，則第二次審判期日傳票之送達，亦難謂合法
。是以原審在審判期日中，均未對被告合法送達傳票通知，則被
告於審判期日未到庭，不能認係已逃亡或隱匿。詎原確定裁定以
被告經合法傳喚不到庭，並經拘提無著，認被告當時業已逃匿而
諭知沒入保證金，自有適用法則不當之違法。案經確定，爰依刑
事訴訟法第四百四十一條、第四百四十三條提起非常上訴，以資
糾正。」等語。
本院按刑事訴訟法第二百七十二條前段規定：第一次審判期日之
傳票，至遲應於七日前送達。該條關於就審期間之規定，係為保
障被告之訴訟權益而設，使被告有充分之時間準備實行其防禦權
，避免臨時召開公判庭而造成對被告之突襲。卷查第一審法院民
國九十七年七月十四日第二次審判期日之傳票，於九十七年七月
一日寄存於被告甲○○住所地之台北市政府警察局萬華分局東園
街派出所，及於同年六月三十日寄存於甲○○居所地之台北縣政
府警察局三峽分局三峽派出所，第一審法院並同時將此開庭通知
送達至具保人即受裁定人乙○○之住所地台北市○○路二０六號
十樓之八，由其受僱人即該大廈管理室人員於九十七年六月二十
七日收受，及送達至乙○○居所地台北縣三峽鎮○○路二六五號
三樓，於同年六月三十日寄存於三峽派出所。上揭九十七年六月
三十日寄存在三峽派出所給甲○○及乙○○之傳票，均由乙○○
簽收，有送達證書及三峽派出所之收受寄存郵件明細表在卷可稽
（見一審卷(二)第二、三、五頁）。觀諸乙○○九十七年七月三日
出具之刑事附帶民事及補充理由狀，已檢附甲○○應於九十七年
七月十四日到庭之審判期日傳票影印本作為證物（見一審卷(一)第
九十三至第九十六頁），堪認乙○○係於九十七年七月三日以前
向三峽派出所領取甲○○開庭傳票，則甲○○收受傳票之時間應
在九十七年七月三日以前，距九十七年七月十四日審判期日已逾
七日，即無違就審期間之規定。從而第一審法院以甲○○無正當
理由，未於九十七年七月十四日到庭接受審判，乃囑託拘提，於
台灣板橋地方法院檢察署於九十七年八月二十五日函覆拘提無著
後，對甲○○發布通緝，同日裁定沒入乙○○繳納之保證金，經
核於法尚無違誤。非常上訴意旨指摘原確定裁定適用法則不當，
難認為有理由，應予駁回。
據上論結，應依刑事訴訟法第四百四十六條，判決如主文。
中    華    民    國  九十九  年    二    月    四    日
                      最高法院刑事第十三庭
                          審判長法官  賴  忠  星
                                法官  呂  丹  玉
                                法官  吳      燦
                                法官  蔡  名  曜
                                法官  葉  麗  霞
本件正本證明與原本無異
                                      書  記  官
中    華    民    國  九十九  年    二    月    八    日
                                                      K

司法院資訊處製作；財團法人民間司法改革基金會備份。
